臺灣高等法院高雄分院刑事判決　　　　　　　　　九十三年度上訴字第八九號
　　上訴人　　　臺灣高雄地方法院檢察署檢察官
　　上訴人
　　即被告　　　乙○○
　　上訴人
　　即被告　　　甲○○
　　右二人共同
右上訴人因被告強盜等案件，不服臺灣高雄地方法院九十三年度訴字第一一五七號中
華民國九十三年七月九日第一審判決（起訴案號：臺灣高雄地方法院檢察署九十三年
度偵字第七三九一號、第九一八四號），提起上訴，本院判決如左：
    主  文
原判決撤銷。
乙○○意圖為自己不法之所有，攜帶兇器，以強暴脅迫至使不能抗拒，而取他人之物
及使他人交付其物，累犯，處有期徒刑柒年肆月。被訴竊盜部分免訴。
甲○○共同意圖為自己不法之所有，以強暴脅迫至使不能抗拒，而取他人之物及使他
人交付其物，累犯，處有期徒刑伍年肆月。
    事  實
一、乙○○曾因違反毒品危害防制條例案件，經台灣高雄地方法院判處有期徒刑一年
    確定，於九十一年三月三十一日執行完畢；甲○○曾犯強盜、竊盜等罪，其中所
    犯竊盜案件，經同院判處有期徒刑八月確定，於九十一年七月五日執行完畢。二
    人均無悔悟，於九十三年三月七日下午七時許，甲○○騎乘乙○○行竊而來之不
    詳車號機車，後載乙○○四處閒逛時，行經高雄市○鎮區○○路愛力檳榔攤前，
    見陳過一人看顧該檳榔攤，認有機可乘，竟基於共同意圖為自己不法所有之普通
    強盜犯意聯絡，由甲○○在上開檳榔攤旁之機車等候、接應，乙○○則於甲○○
    既未在場且不知乙○○攜帶水果刀之情形下，獨自由上開機車置物廂內取出長約
    二十公分、寬約三公分，客觀上足對人之生命、身體構成威脅，性質上屬兇器之
    水果刀一把，並單獨基於攜帶兇器遂行強盜之犯意，先將該水果刀藏置於所穿著
    夾克內，進入上開檳榔攤內，將刀抵住陳過之腰部，嚇令其交付錢財，以此脅迫
    方式至使陳過陷於不能抗拒，而將握於手上之現款新臺幣（下同）一千餘元交付
    予乙○○，乙○○因嫌金額過少，復基於普通傷害之故意，以上揭水果刀劃割陳
    過之頸部之強暴方式致陳過受有左頸部撕裂傷十二公分合併肌肉斷裂之傷害而陷
    於不能抗拒，並強取抽屜內之硬幣一千餘元，合計三千餘元。得手後，旋搭乘甲
    ○○駕駛之前述機車逃逸。嗣乙○○、甲○○二人將上開機車及水果刀予以棄置
    （均未扣案），二人並將贓款購買毒品並均分花用完畢。
二、案經陳過訴請高雄市政府警察局前鎮分局移送臺灣高雄地方法院檢察署檢察官偵
    查起訴。
    理      由
一、右開事實，業據上訴人即被告乙○○於偵查中、原審及本院審理時；甲○○於偵
    查中及原審審理時坦承不諱，核與被害人陳過於本院審理時結證之情節大致相符
    （見本院九十三年十月十九日審判筆錄），且有被害人所受傷害之診斷證明書乙
    紙在卷可稽（附於警卷第十三頁），事證已臻明確。被告甲○○嗣於本院審理時
    改稱：伊未與被告乙○○共謀強盜云云，核係飾卸之詞，尚難憑信。
二、被告乙○○雖辯稱：其雖有持水果刀抵住被害人頸部，然因被害人以左手拍打其
    持刀之右手，使被害人頸部遭該刀劃傷等語（見警卷第五頁反面、偵字第七三九
    一號卷第三０頁、原審卷第四五、六三、一００頁），惟此已為被害人陳過所否
    認，並於偵查中及本院審理時結證稱：被告乙○○以水果刀抵住伊之腰部，叫伊
    拿出錢來，當時因之前客人買東西的錢還在手上，伊就拿給他，他可能嫌錢太少
    ，就往伊脖子劃了一刀；被告乙○○是故意的等語（見偵字第七三九一號卷第五
    八頁、本院九十三年十月十九日審理筆錄），被害人與被告乙○○素無怨隙，若
    無上開情形，實無設詞誣陷之必要；且被害人受有左頸部撕裂傷十二公分合併肌
    肉斷裂之傷害，自被害人所受之傷勢觀之，客觀上當係遭人故意劃割脖子所形成
    之傷痕，而非如被告乙○○所辯稱：係被害人以左手拍打其所持刀之右手，以致
    其抵住被害人頸部之水果刀割傷被害人頸部所造成，是被告乙○○上開辯解，核
    係卸責之詞，尚難採信，被害人於偵查及本院審理時之證言應堪信為真實。又被
    害人於警詢時指稱：「（損失什麼財物？）大概新台幣三千元左右」等語（警卷
    第二頁背面）；於本院審理時結稱：「（你被搶了總共多少錢？）大約壹仟多元
    紙鈔，零錢大約也有一千多元左右，總共應有三千多元」等語。被告乙○○於警
    詢中稱：約搶到新台幣貳仟餘元；被告甲○○於警詢中稱：總共加起來我知道應
    該沒有新台幣壹仟元等語，被告等及被害人就搶得之金額，所述並非一致，惟被
    害人所述前後相符，應較為可信。又被害人於偵查中之證言，雖屬被告以外之人
    於審判外之陳述，惟並無顯不可信之情況，依刑事訴訟法第一百五十九條之一第
    二項規定，其證言應有證據能力；又被告等均明知被害人於警詢中之證言為傳聞
    證據，惟於言詞辯論終結前並未聲明異議，依同法第一百五十九條之五第二項之
    規定，其於警詢中之證言亦有證據能力，均附此敘明。
三、扣案之水果刀一把，長約二十公分、寬約三公分，質堅鋒利，足以對人之生命、
    身體構成威脅，客觀上具有危險性，性質上屬兇器無訛。被告乙○○攜帶並持該
    水果刀抵住被害人腰部及割傷被害人頸部，使被害人陳過不能抗拒，而使被害人
    交付財物及強取被害人前述錢財，係犯刑法第三百三十條第一項之攜帶兇器強盜
    （犯強盜罪而有刑法第三百二十一條第一項第三款情形）及同法第二百七十七條
    第一項之普通傷害罪；另被告甲○○雖知悉被告乙○○強盜被害人之財物，然自
    始不知被告乙○○為強盜犯行時，竟有攜帶前揭水果刀行劫乙情，業據被告乙○
    ○以證人身分於原審審理時結證綦詳（見原審卷第一０八至一一四頁），且與被
    告甲○○於原審審理時所供之情節相符（見原審卷第一一六頁），被害人雖於本
    院審理時指稱：「有一個人將他載走了」「騎機車的人距離檳榔攤只有一公尺而
    已，應該看得一清二楚」等語，究無證據證明被告甲○○知悉被告乙○○攜帶水
    果刀強盜之事實。是被告乙○○攜帶兇器強盜之行為，既已超越被告二人間之共
    同普通強盜之犯意聯絡，而被告甲○○亦僅有普通強盜之謀議，則依所知輕於所
    犯，從其所知之法理，被告甲○○所為，僅應構成刑法第三百二十八條第一項之
    普通強盜罪。又被告甲○○固知悉被告乙○○之強盜犯行，然其並不知被告乙○
    ○竟有攜帶前揭水果刀兇器而為該強盜行為，已如前述，是被告甲○○與乙○○
    間，僅就普通強盜罪部分，有犯意之聯絡及行為之分擔，為共同正犯。公訴人認
    被告甲○○亦係犯刑法第三百三十條第一項之加重強盜罪，尚有未洽，惟基本社
    會事實同一，爰變更起訴法條予以適用。被告乙○○所為之傷害及加重強盜二罪
    間，有方法結果之牽連關係，為牽連犯，應從一重之加重強盜罪處斷。被告乙○
    ○曾因違反毒品危害防制條例案件，經法院判處有期徒刑一年確定，於九十一年
    三月三十一日始執行完畢；甲○○曾犯強盜、竊盜等罪，其中所犯竊盜案件，經
    法院判處有期徒刑八月確定，於九十一年七月五日執行完畢，均有臺灣高等法院
    被告全國前案紀錄表可按，其等二人於執行完畢後五年以內均再犯本件有期徒刑
    以上之罪，為累犯，依刑法第四十七條規定加重其刑。
四、原審予以論科，固非無見，惟查：(一)被告併以強暴、脅迫方法，遂行強盜犯行，
    原判決僅論以強暴行為，容有未足。(二)被告乙○○係使被害人陳過不能抗拒，而
    使被害人交付財物及強取被害人前述錢財，於所犯刑法第三百三十條第一項之攜
    帶兇器加重強盜罪之主文中，應併列取他人之物及使他人交付其物之二種得財狀
    態，原判決認僅應論以情節較重之使人交付財物部分，亦有未合。(三)被告乙○○
    係以水果刀劃割被害人脖子成傷而至使其能抗拒，為係直接故意行為，原判決認
    係因被害人以左手拍打被告乙○○持刀之右手，而使被害人頸部遭該刀劃傷，所
    為係間接故意云云，同有未洽。被告等仍執前詞，指摘原判決不當，並以希望與
    被害人和解等語，提起上訴，雖無理由，惟原判決既有上揭可議之處，即屬無可
    維持，應由本院撤銷改判。爰審酌被告二人素行非佳，竟為施用毒品，而共同強
    盜被害人財物犯行，對社會治安影響甚鉅；被害人傷勢非輕，迄未與賠償被害人
    之損失，又被告乙○○自行攜帶兇器強盜，且持該水果刀之兇器割傷被害人頸部
    ，惡性較重於被告甲○○，惟被告等於偵查、審理中已坦承大部分犯行，尚具悔
    意，犯罪後態度尚可等一切情狀，仍如原審量處被告乙○○有期徒刑七年四月；
    被告甲○○有期徒刑五年四月。至被告乙○○強盜所用之水果刀一把，係其自所
    竊機車之置物廂內所取得（見原審卷第四五頁），並非被告等所有之物，業據被
    告乙○○供明，不另諭知沒收，併予敘明。
五、公訴意旨另以：被告乙○○於九十三年三月七日下午，途經高雄市前鎮區不詳處
    所，見路旁放置一輛鑰匙未拔下之機車（車牌號碼不詳），乃意圖為自己不法之
    所有而竊取該機車，作為代步之用，因認被告乙○○涉有刑法第三百二十條第一
    項之竊盜罪等語。
（一）按案件曾經判決確定者，應諭知免訴之判決，而依一事不再理之原則，同一案
      件曾經有實體上之確定判決者，其犯罪之起訴權即已消滅，不得再為訴訟之客
      體，刑事訴訟法第三百零二條第一款定有明文，最高法院二十四年上字第一五
      二號亦著有判例可資參考。
（二）首須查明者，為被告乙○○竊取機車之初是否即意在行劫？
    １查被告乙○○竊取機車之犯罪動機，係為供己騎乘機車代步之用，亦即其竊車
      之際，並無將該機車作為遂行強盜罪之交通使用，且其與被告甲○○共同為普
      通強盜罪，以及其單獨為攜帶兇器之加重強盜，均係與被告甲○○騎乘機車閒
      逛時，突見上開檳榔攤僅被害人一人看顧，二人臨時起意欲乘隙為強盜犯行等
      情，業據被告乙○○於原審及本院審理中供述甚明（見原審卷第九九頁、本院
      九十三年十月十九日審理筆錄），核與證人甲○○於原審供述及結證之情節均
      相符（見原審卷第九五、一一六頁），已難認被告乙○○竊車之初即有以之行
      劫之意圖。
    ２公訴意旨於犯罪事實欄中已載明：「甲○○騎上開乙○○竊得之贓車，後載乙
      ○○四處閒逛，行經高雄市○鎮區○○路愛力檳榔攤前見陳過一人看店，乙○
      ○、甲○○竟共同基於為自己不法所有之犯意聯絡‧‧‧」等語，顯係認被告
      二人共同強盜係臨時起意而為，本院審判自應以該起訴事實為準。雖公訴人於
      該起訴書內證據並所犯法條欄中敘及被告乙○○所犯竊盜、傷害、加重強盜三
      罪間，有方法結果之牽連關係等語，容係誤會，此外，亦查無證據證明被告乙
      ○○竊取機車之初即意在行劫，足認被告乙○○之竊盜行為與加重強盜等犯行
      間，並無方法結果之牽連關係，應予分別論處。
（三）次須查明者，為被告乙○○是否因同一案件，曾經判決確定？
    １查臺灣高雄地方法院檢察署檢察官前以九十三年度偵字第四七六二號就被告乙
      ○○於九十三年二月二十六日下午七時許，在高雄市○○區○○路與桂林路附
      近某處，竊取周德城所有之ＸＮＨ─七五七號機車之竊盜犯行，聲請簡易判決
      處刑，有該案之聲請簡易判決處刑書一份在卷可參。
    ２訊據被告乙○○於原審審理中供稱：其於九十三年二月二十六日竊取ＸＮＨ─
      七五七號號機車，係因無機車可用，故而竊取該機車，後因同年月二十七日被
      警查獲，機車遭扣案，再度無機車供其騎用，而於同年三月七日又竊取一輛機
      車，係因當時無機車騎用，才會連續偷竊機車代步之用等語（見原審卷第六二
      、九九頁）；又稽之上開案發時間即九十三年二月二十六日，距本案犯案時間
      即同年三月七日，其間差距未逾十日，且手法雷同，其先後二次竊取機車犯行
      ，顯係基於同一連續竊盜機車之概括犯意而為甚明，是被告乙○○先後所為之
      上開連續二次竊盜機車犯行，應屬同一案件無訛。
    ３惟臺灣高雄地方法院檢察署既就被告乙○○上開九十三年二月二十六日所犯竊
      盜案件以九十三年度偵字第四七六二號提起公訴，嗣經台灣高雄地方法院以九
      十三年度簡字第一六四二號，再改分為九十三年度易字第七八七號審理，判決
      後被告乙○○不服提起上訴，該案嗣經本院於九十三年十月二十八日以九十三
      年度上易字第五二二號判決確定在案，有該案判決書在卷在卷可佐。
    ４揆諸上開說明，同一案件既經判決確定，自應就被告乙○○於本案中被訴之竊
      盜機車犯行部分，為免訴判決之諭知。
六、原審認上開竊盜部分，與本院另案九十三年度上易字第五二二號被告乙○○被訴
    竊盜罪間，未具有連續犯之裁判上一罪之關係，而於判決主文內另為被訴竊盜部
    分公訴不受理判決之諭知，固非無見，惟查：該同一案件業經另案判決有罪確定
    在案，業如前述，依法應諭知此部分免訴之判決，原判決未及適用而諭知不受理
    之判決，尚有未洽。檢察官循被害人之請求，指摘原判決此部分違法，雖無理由
    ，惟原判決既有上開可議之處，亦屬無可維持，應由本院將此部分撤銷改判，並
    諭知（被告乙○○）被訴竊盜部分免訴之判決。
七、據上論斷，應依刑事訴訟法第三百六十九第一項前段、第三百六十四條、第二百
    九十九條第一項前段、第三百條、第三百零二條第一款，刑法第三百三十條第一
    項、第二百七十七條第一項、第五十五條、第二十八條、第三百二十八條第一項
    、第四十七條，罰金罰鍰提高標準條例第一條前段，判決如主文。
本案經檢察官許月雲到庭執行職務
中    華    民    國      九十三      年      十      月     二十九   日
                              臺灣高等法院高雄分院刑事第五庭
                                  審判長法官  曾永宗
                                        法官  邱永貴
                                        法官  陳明富
右正本證明與原本無異。
如不服本判決應於收受本判決後十日內向本院提出上訴書狀，其未述上訴理由者，
並得於提起上訴後十日內向本院補提理由書狀（均須按他造當事人之人數附繕本)「
切勿逕送上級法院」。
                                      書記官  張宗芳
中    華    民    國      九十三      年      十      月     二十九   日
附錄本件判決論罪科刑法條：
刑法第二百七十七條第一項
傷害人之身體或健康者，處三年以下有期徒刑、拘役或一千元以下罰金。
刑法第三百二十八條第一項
意圖為自己或第三人不法之所有，以強暴、脅迫、藥劑、催眠術或他法，至使不能抗
拒，而取他人之物或使其交付者，為強盜罪，處五年以上有期徒刑。
刑法第三百三十條第一項
犯強盜罪而有第三百二十一條第一項各款情形之一者，處七年以上有期徒刑。
